【裁判字號】    90,判,1130
【裁判日期】    900622
【裁判案由】    商標註冊
【裁判全文】
最  高  行  政  法  院  判  決                    九十年度判字第一一三○號
    原      告  瑞士商．諾華公司
    代  表  人  席拉．寶德摩
                克利絲汀．比斯.
    訴訟代理人  林鎰珠律師
    被      告  經濟部智慧財產局（承受原經濟部中央標準局業務）
    代  表  人  陳明邦
右當事人間因商標註冊事件，原告不服行政院中華民國八十八年十月二十二日台八十
八訴字第三九一○一號再訴願決定，提起行政訴訟。本院判決如左：
    主  文
原告之訴駁回。
訴訟費用由原告負擔。
    事  實
緣原告於八十七年三月二十七日以「新睦樂」商標，指定使用於商品及服務分類表第
五類之西藥商品申請註冊。被告以其商標圖樣之新睦樂與日商．山之內製藥股份有限
公司之註冊第四九○二○號「樂益新」商標中文近似，且指定使用於同一或類似商品
，乃依商標法第三十七條第十二款之規定予以核駁，發給第0000000號商標核
駁審定書。原告不服，循序提起一再訴願，遞遭決定駁回，遂提起行政訴訟。茲摘
兩造訴辯意旨如次：
原告起訴意旨略謂：一、按商標圖樣「相同或近似於他人同一商品或類似商品之註冊
商標」者，不得申請註冊，固為商標法第三十七條第十二款所明定，惟判斷商標之構
成近似與否，非僅比對圖樣上文字或圖形之相同比例如何為已足，而應就其整體之差
異，及予消費者之觀感如何加以考量，蓋商標之使用於商品，係以整體圖樣與其他商
標之商品並列，是否有使人產生混淆誤認之可能，亦即應據交易之實況及消費者之經
驗衡量，而以一般消費者對中文之認識而言，因係日常使用之主要語文，辨識能力必
較他種文字為高，是判斷商標之近似與否，自不宜公式化地逐字比對相同字數之多寡
，而未斟酌消費者之辨識能力，此參諸鈞院七十三年字第一○○號判決所揭示之意旨
，足證以商標文字中有二字相同逕謂之近似，實不足取，查本案二商標所組成之文字
而言，均是普遍常見之中文字，而藥品之購買人對此攸關健康、生命之商品尤施以較
高之注意力，是可以清楚觀察到：系爭商標圖樣中之「睦」字有和睦、敦睦之意，因
與藥品商品效能無密切之關聯，故較易予人深刻之印象，據以核駁商標圖樣上之文字
則予人安「樂」、助「益」、「新」奇等聯想，均與藥類商品有相當之聯想關係，在
藥品交易市場上，消費者可輕易分辨兩商標之差異，尚不應以僵化之審查方式，僅因
有部分文字之偶同，即謂構成近似之理。二、另翻閱商標公報可發現於同一或類似商
品中之註冊商標中，以「樂」、「益」、「新」之任二字作為商標一部分，經核准併
存者，所在多有，而上述各該商標主要部分之中文與被告據以核駁之「樂益新」商標
均僅有一字不同。其中，註冊第四二四七一四號「樂益康」商標之文字排列方向更完
全相同，然被告既核准其並存於同一或類似商品，獨謂觀念迥異之系爭商標有致人發
生混淆、誤認之虞，顯有違誤。三、況就據以核駁商標名稱可知，其為「NEUROXIN」
之中譯文，而系爭「新睦樂」商標，則系註冊第七三九三八五號「SIMULECT」商標之
諧音，是「樂益新」與「新睦樂」乃分別作為「NEUROXIN」與「SIMULECT」之中譯文
，二者均僅能作為已註冊商標之中文品牌，所表達之意念既各不相同，消費者無混淆
其讀唱方向之可能，且二者無論同時依外文之排列方式－－由左而右讀唱，或皆由右
往左呼唱，均足可使人輕易加以區別，實無發生混淆之可能，此觀經濟部經（八八）
訴字第八八六三○二三二號決定書意旨甚明。四、末查系爭商標係使用於預防身體器
官移值植時之急性排斥作用之藥劑商品上，具特殊之效能，既非一般人平常可能購買
之普通藥劑，其與其他商標發生混淆可能性已極小，至本案據以核駁之註冊第四九○
二○號「樂益新（NEUROXIN in Chinese characters）」商標則以「樂益新」，作為
「NEUROXIN」中文譯音，使用於一般藥品，故二者不僅文字表達之觀念完全不同，唱
讀之，亦因原文之差異，足使人輕易得知呼唱之方向，尤其，二商標分別使用於性質
相異之藥劑商品上，依藥事從業人員及相關商品購買人之辨識能力，實無致生混淆之
虞。倘置兩商標原始創意之迥異不論，單就中文圖樣觀之，則以「新」字於一般觀念
中，為不具特別顯著性之形容文字，「睦樂」與「樂益」之涇渭分別，二商標中文之
外觀或觀念分別顯然，實無使消費者發生混淆或誤認之可能。五、綜上，原處分及一
再訴願決定其認事用法顯有違誤，請判決將之一併等語。
被告答辯意旨略謂：按「相同或近似於他人同一商品或類似商品之註冊商標者」，不
得申請註冊，為商標法第三十七條第十二款所明定。系爭「新睦樂」商標與據以核駁
「樂益新」商標，二者均為橫書之中文，且皆有「樂、新」二字，外觀極相彷彿，異
時異地隔離觀察，有使具有普通知識經驗之商品購買人產生混淆誤認之虞，應屬近似
之商標，復均指定使用於同一或類似之商品，自有首揭法條規定之適用。至原告所舉
各核准案例，其案情各異且屬另案，依商標審查個案拘束原則，自不能比附援引，執
為本件應准註冊之論據，是被告依法核駁其註冊之申請，並無不合。原告之訴為無理
由，請判決駁回等語。
    理  由
按商標圖樣相同或近似於他人同一商品或類似商品之註冊商標者，不得申請註冊為商
標法第三十七條第十二款所規定；而判斷商標之近似與否，應隔離觀察其有無引起混
同誤認之虞以為斷，迭經本院著有判例。又商標在外觀、觀念或讀音方面有一近似者
，即為近似之商標，商標圖樣上中文之主要部分文字相同，其外觀有混同誤認之虞者
，為外觀近似。查系爭「新睦樂」商標圖樣（如附圖一），其中文新睦樂與據以核駁
之註冊第四九○二○號「樂益新」商標圖樣（如附圖二）之中文樂益新，讀音雖不同
，惟均有相同之新、樂二字，且皆為橫書，異時異地隔離觀察，外觀上難謂無使人混
同誤認之虞，被告認其係屬近似之商標，復指定使用於同一或類似商品，乃核駁系爭
商標之申請註冊。原告雖不服，循序提起行政訴訟，主張系爭商標圖樣，係緣自「SI
MULECT」商標，並為該商標之中文品牌，而據以核駁商標圖樣之樂益新則為NEUROXIN
之中譯文，二者所表達之觀念及讀音不同，況中文新字為不具顯著性之形容字，二商
標引人注意並據以與他人商標相區別者分別為睦樂及樂益，其外觀及觀念均分別顯然
，無使人產生混同誤認之虞，況藥品之購買人對此攸關健康、生命之商品尤施以較高
之注意力，可輕易分辨兩商標之差異云云。但查系爭「新睦樂」商標圖樣與據以核駁
之註冊第四九○二○號「樂益新」商標圖樣皆為單純之中文，且皆有新、樂二字，外
觀極相彷彿，異時異地隔離觀察，易使消費者產生混同誤認之虞，應屬近似之商標，
復指定使用於同一或類似商品，自不得申請註冊，且既以中文「新」字作為商標圖樣
申請註冊，則審究兩商標是否近似，當不能不予論述。又衡酌商標在外觀或觀念上有
無混同誤認之虞，應以具有普通知識經驗之商品購買者，施以普通所用之注意為標準
，原告以藥品購買人之注意力較高云云，執為無使人混同誤認之虞之論據，並不足採
。至所舉審定第九二六○八號「新爽樂 NEOSOFT」商標，註冊第三二七○○五號「肝
益新METININE」商標，另註冊第四二四七一四號「樂益康」、第六一七五九一號「益
樂富」、第六四七五八六號「新益立絆」、第六五六四二四號「補樂益 PAREN-AID」
等商標及經濟部經（八八）訴字第八八六三○二三二號訴願決定書就「施諾新」與「
新西施」商標所為之認定，其案情各異，且屬另案，均不得執為系爭商標應准註冊之
論據。從而被告核駁系爭商標申請註冊，揆諸前揭說明，並無不合，一再訴願決定遞
予維持，亦無違誤。原告起訴論旨，難謂有理，應予駁回。
據上論結，本件原告之訴為無理由，爰依行政訴訟法施行法第二條、行政訴訟法第九
十八條第三項前段，判決如主文。
中    華    民    國     九十        年      六      月     二十二      日
                    最 高 行 政 法 院  第 三 庭
                                審 判 長 法  官      曾  隆  興
                                         法  官      吳  錦  龍
                                         法  官      徐  樹  海
                                         法  官      鄭  淑  貞
                                         法  官      林  家  惠
右  正  本  證  明  與  原  本  無  異
                                         法院書記官  陳  盛  信
中    華    民    國     九十        年      六      月     二十二      日


司法院資訊處製作；財團法人民間司法改革基金會備份。
